臺灣臺北地方法院民事裁定　　　　　　100年度事聲字第296號
異　議　人　良京實業股份有限公司
法定代理人　東章一
債　務　人　詹惠雯
上列異議人對於本院司法事務官於中華民國100 年8 月31日所為
之100 年度司執消債更字第18號認可更生方案民事裁定聲明異議
，本院裁定如下
    主  文
異議駁回。
    理  由
一、按關於更生或清算之程序，除本條例別有規定外，準用民事
    訴訟法之規定，消費者債務清理條例（下稱消債條例）第15
    條定有明文。次按當事人對於司法事務官處理事件所為之終
    局處分，得於處分送達後10日之不變期間內，以書狀向司法
    事務官提出異議。司法事務官認前項異議有理由時，應另為
    適當之處分；認異議為無理由者，應送請法院裁定之。法院
    認第一項之異議為有理由時，應為適當之裁定；認異議為無
    理由者，應以裁定駁回之，民事訴訟法第240 條之4 第1 項
    至第3 項亦定有明文。經查，本院司法事務官於民國100 年
    8 月31日所為之100 年度司執消債更字第18號裁定，已於同
    年9 月13日送達異議人，有該裁定及本院送達證書附於本院
    100 年度司執消債更字第18號卷宗可憑，異議人於同年9 月
    19日提出異議，有異議人所提出之異議狀附卷可按，經司法
    事務官認異議無理由而送請本院裁定，符合上開法律規定，
    合先敘明。
二、本件異議意旨略以：債務人每月薪資約新臺幣（下同）3 萬
    5000元之數額，且年僅34歲，距離65歲之法定退休年齡，尚
    有31年之工作時間，縱使遭受各債權人聲請扣薪後，尚餘約
    2 萬4000元之收入；再輔以債務人之配偶亦屬壯年而有工作
    ，故債務人所餘薪資與配偶之收入合計，未必不能維持家計
    及扶養2 名子女，而無更生之必要。蓋債務人任職於證券公
    司達14年，日日接觸股市，復於20多歲機即因消費無節制而
    身負鉅債超過600 萬元，其負債之緣由為何不難想像，是鈞
    院應以較嚴格之角度審視其更生方案是否合理，而不應齊頭
    式認定債務人之更生方案履行期間支出細項無奢侈浪費之情
    形等簡略理由，即裁定認可更生方案。再者，各債權人均已
    具狀表示不同意債務人之更生方案並附理由，惟其他債權人
    表示不同意之人數及所代表之債權金額為何？不同意理由為
    何？及為何不採認各債權人之不同意理由，而認可更生方案
    ，均見敘明於裁定理由中，是債權人實難信服。況債務人之
    清償成數僅29.01 ％，更顯屬偏低而難謂公允。為此提出異
    議，請求廢棄原裁定等語。
三、次按，債務人有薪資、執行業務所得或其他固定收入，法院
    認更生方案之條件公允者，得不經債權人會議可決，逕依債
    務人之聲請或依職權以裁定認可更生方案，消債條例第64條
    第1 項定有明文。又消債條例之制定，乃為使負債務之消費
    者得依消債條例所定程式清理其債務，以保障債權人之公平
    受償，謀求消費者經濟生活之更生，故除有消債條例第63條
    第1項、第64條第2項所定之情形外，法院得斟酌裁量認可更
    生方案。又法院逕行認可更生方案前，應將更生方案之內容
    及債務人之財產及收入狀況書通知債權人，並使債權人有陳
    述意見之機會，惟債權人所為之陳述，僅供法院判斷是否逕
    行裁定認可更生方案之參考，並無拘束法院之效力。經查：
    (一)本件債務人前以其有不能清償債務之事由，向本院聲請更
      生，經本院於100 年4 月6 日以100 年度消債更字第11號
      民事裁定開始更生程序。並命司法事務官進行更生程序，
      復經本院司法事務官於100 年8 月31日以100 年度司執消
      債更字第18號民事裁定認可債務人所提之更生方案。而觀
      諸本院司法事務人所認可之更生方案，其更生條件為以一
      個月為一期，分96期，共計8 年期間，第1 至29期每期清
      償2 萬1035元，第30至96期則每期清償1 萬9735元，且將
      強制執行扣薪未移轉與債權人之金額3 萬8041元，納入第
      一期款項增加清償，還款總金額197 萬301 元，清償成數
      29.01 ％，及自更生方案確定後之次月15日為第一期首繳
      日，並應於每期當月15日前，清償予最大債權銀行，由其
      統一辦理收款及撥付款項之作業（見98年度司執消債更字
      第18號卷宗），此顯與消債條例第53條第2 項規定無違。
      又債務人自陳其目前每月平均收入約3 萬4684元（以2 年
      內所得平均計算之），而每月生活必要支出為膳食費5500
      元、交通費500 元、勞保費378 元、健保費688 元、日用
      品及雜費1000元、扶養費5583元，合計1 萬3649元等情，
      亦有更生事件財產及收入狀況報告書在卷可稽（見100 年
      度司執消債更字第18號卷宗）。本院並經審酌債務人每月
      生活必要支出核與行政院主計處公告之100 年臺北市平均
      每人每月最低生活費用1 萬4794元尚屬相當，且細鐸其支
      出項目內容亦無任何浪費、奢侈情形，茲債務人每月收入
      扣除每月必要支出後之餘額2 萬1035元，既已全部用以清
      償債務，堪認其有積極清理債務之誠意並已盡力清償，復
      無依存事證足認債務人有消債條例第63條、第64條第2 項
      所定各款法院不得逕為更生方案裁定認可之情事，則該更
      生方案之條件應為公允、適當可行，法院非不得逕為認可
      債務人所提更生方案之裁定。故原裁定不經債權人會議可
      決，逕依消債條例第64條第1項裁定認可，洵屬有據。
    (二)異議人主張債務人每月薪資約有3 萬5000元之數額，且年
      僅34歲，距離65歲之法定退休年齡，尚有31年之工作時間
      ，縱使遭受各債權人聲請扣薪後，尚餘約2 萬4000元之收
      入，再輔以債務人之配偶亦屬壯年而有工作，故債務人所
      餘薪資與配偶之收入合計，未必不能維持家計及扶養2 名
      子女，而無更生之必要云云。惟依消債條例第53條規定，
      法院裁定開始更生程序後，債務人須於補報債權期間屆滿
      10日內提出更生方案於法院，可知判斷債務人之更生方案
      是否得依消債條例第64條之規定逕予認可，本即應以當時
      得以確定之薪資質固定收入為據，以盡最大能力提出更生
      清償方案，況日後收入狀況及工作情形究為如何，牽涉各
      項主、客觀因素，尚難一概而論，則是否逕行認可更生方
      案，應考量者乃債務人於更生方案履行期間之履行能力，
      即以其提出更生計畫時之固定收入為認定清償能力之標準
      ，而非取決於未來不確定事項。茲既本院司法事務官於認
      可本件更生方案前已詳為調查，並經參酌卷附之財產及收
      入狀況說明書、債權人清冊、前置協商不成立通知書、綜
      合所得稅各類所得資料清單、扣繳憑單、財產歸屬資料清
      單、戶籍謄本、稅務電子閘門財產所得調件明細表、薪資
      單、診斷證明等資料後，始為認定債務人之收入扣除每月
      必要生活支出，確有不能清償債務之情事，而有逕予認可
      其更生計畫之必要。是異議人前揭債務人距離法定退休年
      齡尚有31年工作時間，應無更生必要之主張，純係對債務
      人將來所為推測之詞，顯有未洽，不足信取。
    (三)異議人復主張債務人任職於證券公司達14年，日日接觸股
      市，復於20多歲機即因消費無節制而身負鉅債超過600 萬
      元，其負債之緣由為何不難想像，法院自應以較嚴格之角
      度審視其更生方案是否合理，而不應齊頭式認定債務人之
      更生方案履行期間支出細項無奢侈浪費之情形等簡略理由
      ，即裁定認可更生方案云云。惟查，更生方案之應否認可
      ，係以更生計畫是否公允、適當、可行為判斷之標準，即
      債務人以現有之資力，盡最大能力提出清償方案，至於債
      務人過往之消費情況是否恣意揮霍無度或浪費，乃是日後
      可否免責之判斷依據，非於認可更生方案時所需考量者，
      故異議人對於此部分之主張，亦難認可採。
    (四)異議人又主張債務人之清償成數僅29.01 ％，更顯屬偏低
      而難謂公允云云。惟消債條例之立法目的，非但係使債務
      人得透過更生程序清償債務、重建其經濟生活，亦應保障
      債務人於更生方案履行期間內能保有符合人性尊嚴之最低
      基本生活，是債務人之更生方案是否公允而應准許，應審
      酌債權人與債務人間之利益衡平、債務人之償債能力與清
      償誠意以及社會公益等因素為綜合判斷，非以還款成數為
      判斷更生方案之絕對標準，否則將反失衡平，有違消債條
      例之立法意旨。查本件更生方案之清償成數既係經本院司
      法事務官審核債務人聲請更生前2 年內之收入及支出，並
      酌留更生方案履行期間之必要生活費用後所得之數額，足
      堪認係為審酌債權人與債務人間之利益衡平、債務人之償
      債能力與清償誠意以及社會公益等因素而為綜合判斷，縱
      該清償成數僅佔整體債務比例29.01 ％，或不符異議人主
      觀期待，亦尚難憑此即動搖更生方案清償條件，原逕予認
      可之裁定應無顯失公允之處。
四、綜上所述，債務人確有固定薪資收入，且其所得如原認可裁
    定附件所示之更生方案亦核屬公允、適當、可行，又查無消
    債條例第63條第1 項、第64條第2 項所定不予認可之情形，
    原裁定逕依消債條例第64條第1 項裁定認可債務人所提更生
    方案，並就債務人之生活為如原認可裁定附表所示之限制，
    於法並無不合，異議意旨指摘原裁定不當，求予廢棄，實為
    無理由，應予駁回。
五、爰依消債條例第15條、民事訴訟法第240 條之4 第3 項規定
    ，裁定如主文。
中    華    民    國   100    年    12    月    22    日
                  民事第二庭    法  官  趙子榮
以上正本係照原本作成
如對本裁定抗告，須於裁定送達後10日內向本院提出抗告狀，並
繳納抗告費新臺幣1,000元。
中    華    民    國   100    年    12    月    22    日
                                書記官  謝榕芝